【裁判字號】    89,上易,381
【裁判日期】    890815
【裁判案由】    給付貨款
【裁判全文】
臺灣高等法院民事判決  八十九年度上易字第三八一號
      上  訴  人  甲○○
                  丙○○
      訴訟代理人  許昭明
      被  上訴人  乙○○
      訴訟代理人  黃文意
右當事人間請求給付貨款事件，上訴人對於中華民國八十九年五月十一日臺灣基隆地
方法院八十九年度訴字第九九號第一審判決提起上訴，本院判決如左：
    主    文
原判決命上訴人連帶給付部分，及該部分假執行之宣告，暨訴訟費用之裁判均廢棄。
其餘上訴駁回。
第一、二審訴訟費用均由上訴人負擔。
    事    實
甲、上訴人方面：
一、聲明：求為判決：(一)原判決廢棄。(二)被上訴人於第一審之訴及假執行之聲請均駁
    回。(三)第一、二審訴訟費用由被上訴人負擔。
二、陳述：除與原判決記載相同者，茲引用之外，補稱：
  (一)上訴人未曾見過被上訴人，漁貨係向黃文意購買，雖上訴人曾匯款入被上訴人帳
    戶乙次，然係依黃文意之指示為之。買賣契約與移轉所有權契約不同，出賣人對
    於出賣標的物不以有處分權為必要，最高法院三十七年上字第七六四五號判例可
    資參照。縱證人黃文意稱伊有告訴上訴人等漁貨不是伊的，仍不足證明被上訴人
    為系爭買賣契約出賣人。系爭漁獲誰屬，買賣價金如何給付，被上訴人與黃文意
    間僱傭關係存否，皆與買賣契約存否無涉，原判決將之與買賣契約成立混為一談
    ，違背論理法則。
  (二)代理權係以法律行為授與者，其授與應向代理人或向代理人對之為代理行為之第
    三人，以意思表示為之，民法第一百六十七條定有明文。代理權之授與，屬被上
    訴人之內部關係，不得對抗第三人者，證人黃文意未表示係被上訴人之代理人，
    以自己之名義出賣系爭漁貨與上訴人，原審未查及此，屬判決不備理由之謬誤。
  (三)丙○○未曾與被上訴人有交易往來。被上訴人究與何人成立買賣契約，原審應依
    職權調查。債權債務主體，以締約當事人為準。
乙、被上訴人方面：
一、聲明：求為判決：駁回上訴。
二、陳述：除與原判決記載相同者，茲引用之外，補稱：
  (一)證人黃文意是被上訴人僱用之外務人員，漁貨都是被上訴人提供，價金係約定好
    付現，買賣數次，上訴人夫妻皆在場，由上訴人清點貨物無誤後，就匯款給被上
    訴人，若匯入黃文意帳戶，再由黃文意匯款給被上訴人。
    理    由
一、按當事人適格，乃指當事人就具體特定之訴訟，得以自己之名義為被上訴人或上
    訴人，而受為訴訟標的法律關係之本案判決之資格而言。故在給付之訴，祗被上
    訴人主張其為訴訟標的法律關係之權利主體，他造為訴訟標的法律關係之義務主
    體，其當事人即為適格。至被上訴人是否確為權利人，上訴人是否確為義務人，
    乃為訴訟標的法律關係之要件是否具備，即訴訟實體上有無理由之問題，並非當
    事人適格之欠缺（參見最高法院八十五年度台上字第一０五四號判決）。本件被
    上訴人起訴主張其為系爭買賣契約之出賣人，上訴人二人為買受人，請求給付貨
    款，則被上訴人就本件訴訟之進行具有實施之權能，其為被上訴人之當事人適格
    並無欠缺，合先敘明。
二、被上訴人主張上訴人二人於八十八年十二月二十五日共同向被上訴人購買一批軟
    絲，價值新台幣（下同）七十四萬三千五百五十元，詎上訴人二人貨到後竟拒不
    付款，迄今仍未清償，爰依買賣關係請求上訴人等給付積欠之貨款等語。上訴人
    等則以其並未向被上訴人買受魚貨，而係向訴外人黃文意所訂購，因其與黃文意
    之父黃金興有債務糾紛，故系爭貨款尚未給付云云資為抗辯。
三、經查上訴人二人向被上訴人購買價值七十四萬三千五百五十元之魚貨，至今尚未
    付款等情，業經證人即被上訴人雇用負責本件買賣之業務員黃文意到庭證述明確
    ，而上訴人二人亦自承向被上訴人所屬之業務員黃文意訂購上開魚貨，仍未付款
    （見原審卷第十三頁之言詞辯論筆錄），自堪認為真實。雖上訴人辯稱：其係向
    黃文意訂貨，並非向被上訴人訂購等情，然黃文意於原審及本院均證稱：伊係受
    雇於被上訴人，伊有告訴上訴人魚貨不是伊的，是被上訴人的，亦曾要求上訴人
    將貨款匯入被上訴人之帳戶中等語（見原審卷第十四頁）（見本院卷第二四頁）
    ，而上訴人亦自承曾有一次將貨款匯入被上訴人之帳戶等語（見原審卷第十四頁
    ）。足見上訴人應知悉出賣人應非黃文意，黃文意應僅為被上訴人之代理人，系
    爭買賣契約應存在於被上訴人與上訴人之間，故上訴人辯稱被上訴人並非出賣人
    云云，應無理由。另上訴人辯稱：因黃文意之父與其有債務糾紛，故其拒絕給付
    系爭貨款等語。按因契約互負債務者，於他方當事人未為對待給付前得拒絕自己
    之給付，固為民法第二百六十四條第一項所明定。惟當事人為此項抗辯時，須其
    一方之給付與他方之給付，互立於對待給付之關係者，始足當之。是本件上訴人
    所主張與訴外人黃文意之父黃金興間的債務糾紛，與本件系爭買賣契約之貨款債
    務，係屬不同債權債務關係，互無對價關係，上訴人不得執此為拒絕給付貨款之
    理由。
四、綜上所述，系爭貨物應係被上訴人出賣予上訴人二人無訛，被上訴人之主張應堪
    信為真實。從而，被上訴人依據買賣關係請求上訴人二人給付七十四萬三千五百
    五十元及自八十九年四月十五日起至清償日止按年息百分之五計算之利息，即有
    理由，應予准許。查被上訴人於原審係請求上訴人共同給付，原審未察，為連帶
    給付之判決，自有未洽，上訴意旨就此部分指摘原判決不當，求予廢棄，為有理
    由。又，上開應准許部分，原審為上訴人敗訴之判決，並為假執行之宣告，核無
    違誤，上訴意旨，就此部分，仍執陳詞，指摘原判決不當，求予廢棄，為無理由
    ，應駁回其上訴。
五、據上論結，本件上訴為一部有理由，一部無理由，依民事訴訟法第四百五十條、
    第四百四十九條第一項、第七十九條但書、第八十五條第一項前段但書，判決如
    主文。
中      華      民      國    八十九    年      八      月    十五      日
                                臺灣高等法院民事第十二庭
                                    審判長法  官  林  丁  寶
                                          法  官  高  鳳  仙
                                          法  官  蔡 翁 金針
右正本係照原本作成。
不得上訴。
中      華      民      國    八十九    年      八      月    十八      日
                                          書記官  徐  淑  琴


司法院資訊處製作；財團法人民間司法改革基金會備份。
